【裁判字號】    95,非抗,26
【裁判日期】    950629
【裁判案由】    選派檢查人
【裁判全文】
臺灣高等法院民事裁定                  95年度非抗字第26號
再  抗告人  新客家廣播事業股份有限公司
法定代理人  丁○○
代  理  人  張嘉真律師
            陳鵬光律師
再抗告人因與相對人丙○○、乙○○○、甲○○等間選派檢查人
事件，對於中華民國95年2月24日臺灣桃園地方法院95年度抗字
第10號所為合議裁定提起再抗告，本院裁定如下：
    主  文
再抗告駁回。
再抗告費用由再抗告人負擔。
    理  由
一、按對於非訟事件抗告法院之裁定再為抗告，僅得以其適用法
    規顯有錯誤為理由，並經原法院之許可者為限；前項許可，
    以原裁定所涉及之法律見解具有原則上重要性者為限；民事
    訴訟法第436條之3第3項、第4項及第436條之6之規定，於第
    3項之抗告準用之，非訟事件法第45條第3項、第4項、第5項
    分別定有明文。所謂適用法規顯有錯誤，係指裁判違背法規
    或現存判例解釋者，亦即抗告法院所為之裁定，就其取捨證
    據所確定之事實適用法規所持法律上判斷顯有錯誤而言，若
    在學說上諸說併存尚無法規判解可據者，不得指為用法錯誤
    （最高法院71台再210號、57台上1091號判例意旨參照）；
    至抗告法院認定事實不當，或就當事人提出之證據漏未調查
    斟酌，僅生認定事實是否錯誤或調查證據是否妥適之問題，
    屬事實審法院職權認定之範疇，均與適用法規顯有錯誤有間
    （最高法院80台上1326號、63台上880號判例意旨參照）。
二、本件原法院於民國（下同）91年3月14日依相對人與鍾美琪
    等13人之聲請，以90年度聲字第532號裁定選派陳兆伸會計
    師為再抗告人公司之檢查人，檢查再抗告人之業務、帳目及
    財產情形，該裁定並因再抗告人未聲明不服，而告確定。惟
    再抗告人於裁定確定後，一再以檢查費用過高，拒絕檢查人
    進行檢查，並於94年9月22日以其業與原聲請人中之10人達
    成股份買賣協議，該10名聲請人已喪失再抗告人公司股東資
    格，並已具狀撤回聲請，其餘聲請人即相對人之股份已不足
    公司法第245條第1項規定之3%為由，聲請撤銷選派檢查人之
    裁定。經原法院裁定駁回其聲請後，再抗告人不服，提起抗
    告。原抗告法院裁定以：原聲請股東丙○○等13人於聲請選
    派檢查人時，均具有抗告人公司股東之身分，且繼續一年以
    上持有抗告人公司發行股份總數20%以上，符合聲請法院選
    派公司檢查人之條件，而公司法第245條第1項規定之立法精
    神，旨在保障少數股東監察公司財務之權益，且符合聲請選
    派檢查人之要件而經法院准許選派檢查人後，對該公司進行
    財務檢查之利益，已非僅限於原聲請檢查之少數股東，尚及
    於該公司本身及其他股東，是原聲請股東之一人或數人事後
    雖轉讓股份與第三人或其他股東致所持有已發行股份總數已
    不及百分之三，或請求撤回選派檢查人之聲請，均不影響原
    裁定准許選派檢查人檢查事務之進行。原聲請人鍾美琪等10
    人雖已將所持有再抗告人已發行股份總數合計955,000股，
    於94年9月22日全數讓與他人，且表示撤回選派檢查人之聲
    請，並不影響原裁定之效力，且相對人即原聲請股東丙○○
    等三人所持有股份仍屬存在，選派檢查人之檢查事務仍應依
    法繼續進行，因而維持原法院裁定，合議駁回再抗告人之抗
    告，經核並無適用法規顯有錯誤之情形。而按「法院認為不
    得抗告之裁定不當時，得撤銷或變更之」，非訟事件法第40
    條第1項固有明文，惟原法院得以原裁定不當而將之撤銷或
    變更者，限於不得抗告之裁定，且該原裁定為自始不當者，
    始足當之。若原裁定非自始不當，或為得抗告之裁定而未為
    抗告者，原法院仍不得撤銷或變更之。至若原裁定原無不當
    ，嗣因情事變更而成為不當時，則應依情事變更之法則為之
    ，亦非非訟事件法第40條第1項規定之範疇。且關於一次性
    （一回性）法律關係之非訟裁定，於裁定確定後，法院亦不
    得以情事變更為由，撤銷或變更之。本件原法院所為90年聲
    字第532號選派檢查人之裁定，為屬一次性法律關係之裁定
    ，且非不可抗告之裁定，原法院以繼續一年以上持有再抗告
    人公司發行股份總數20%以上股東之聲請，裁定選派檢查人
    檢查再抗告人公司之業務、帳目及財產情形，亦無不當，法
    院自不得依非訟事件法第40條第1項規定撤銷或變更之，亦
    無情事變更原則之適用。且裁定確定後，對該公司進行財務
    檢查之利益，已非僅限於原聲請檢查之少數股東，原聲請股
    東中之一人或數人事後雖轉讓股份或撤回聲請，於原裁定之
    效力均不生影響。再抗告意旨以原裁定及抗告法院裁定消極
    未適用或錯誤適用非訟事件法第40條第1項、公司法第245條
    、及情事變更原則，指摘原裁定不當，求予廢棄，非有理由
    。
四、據上論結，本件再抗告為無理由，爰裁定如主文。
中    華    民    國    95    年    6     月    29    日
                  民事第三庭  審判長法  官  林敬修
                                    法  官  藍文祥
                                    法  官  張靜女
正本係照原本作成。
不得抗告。
中    華    民    國    95    年    6     月    30    日
                                    書記官  廖麗蓮


司法院資訊處製作；財團法人民間司法改革基金會備份。
